【裁判字號】    95,交聲,706
【裁判日期】    951023
【裁判案由】    違反道路交通管理處罰條例聲明異議
【裁判全文】
臺灣臺北地方法院交通事件裁定  九十五年度交聲字第七０六號
異  議  人
即受處分人  甲○○
上列異議人即受處分人因違反道路交通管理處罰條例案件，對於
交通部公路總局臺北區監理所中華民國九十五年六月三十日所為
之處分（原處分案號：北監自裁字裁四０—ＴＡ0000000
號），聲明異議，本院裁定如下：
    主  文
原處分撤銷。
甲○○汽車駕駛人，行經有燈光號誌管制之交岔路口闖紅燈，處
罰鍰新臺幣貳仟柒佰元，並記違規點數點。
    理  由
一、按行為後法律或自治條例有變更者，適用行政機關最初裁處
    時之法律或自治條例；但裁處前之法律或自治條例有利於受
    處罰者，適用最有利於受處罰者之規定，行政罰法第五條定
    有明文。而違反道路交通管理事件之處罰，本質上為行政罰
    ，自有前開行政罰之基本法即行政罰法之適用，合先敘明。
    查異議人即受處分人甲○○行為後，道路交通管理處罰條例
    業於民國九十五年七月一日修正公布施行，然該條例第五十
    三條關於汽車駕駛人行經有燈光號誌管制之交岔路口闖紅燈
    之違規行為之罰則並未修正，且該條例所增訂之第五十三條
    第二項紅燈右轉之規定，尚與本件違規行為無涉，從而本件
    裁罰自應適用修正前道路交通管理處罰條例之各該規定，理
    應敘明。次按汽車駕駛人，行經有燈光號誌管制之交岔路口
    闖紅燈者，處新臺幣（下同）一千八百元以上五千四百元以
    下罰鍰；又汽車駕駛人有第五十三條所規定之情形者，除依
    原條款處罰鍰外，並予記違規點數三點，修正前道路交通管
    理處罰條例第五十三條、第六十三條第一項第三款分別定有
    明文。
二、本件異議人即受處分人甲○○於民國九十五年四月七日十八
    時三十分許，駕駛其所有車號ＤＬ－六二七二號自用小客車
    ，行經有燈光號誌管制之臺東市○○路與博愛路交岔路口闖
    紅燈，經設置於該路口之電腦闖紅燈自動測速照相儀器當場
    以拍照之方式採證，並由舉發單位臺東縣警察局交通隊警員
    以上開車輛有違反修正前道路交通管理處罰條例第五十三條
    規定之行為逕行掣單舉發，受處分人於舉發通知單上所載應
    到案日期前向原處分機關提出申訴，經原處分機關函請舉發
    單位調查結果，仍認受處分人所有之上開車輛有前開違規行
    為，原處分機關乃於九十五年六月三十日依道路交通管理處
    罰條例第五十三條之規定，裁處受處分人罰鍰二千七百元。
三、聲明異議意旨略以：依舉發照片可知違規車輛當時呈現停止
    狀態，煞車燈明亮，未穿越路口，且受處分人並無闖紅燈之
    意圖，更無加速駛離或穿越交岔路口之犯意，受處分人是在
    綠燈時行駛，紅燈亮起時立刻停止前進，並退回機車停等區
    ，其並未違規云云。
四、受處分人於前揭時、地駕駛車號ＤＬ－六二七二號自小客車
    ，行經臺東市○○路與博愛路交叉路口之事實，業據受處分
    人於聲明異議狀內所不否認（見本院卷第四頁），惟受處分
    人辯稱無任何違規行為云云。經查，受處分人駕駛前開車號
    自小客車，行經上開設有行車管制燈號並設置電腦闖紅燈自
    動測速照相儀器之地點，於紅燈亮起零點九秒時，受處分人
    之車輛前身超越停止線駛達埋設於停止線前之單向固定感應
    式線圈Ｓ處，因而啟動相機被拍攝第一張舉發照片，嗣於紅
    燈亮起一點九秒時，車身完全超越感應線圈，同時啟動相機
    第二次拍攝等情，有本院依職權所調取之違規蒐證照片二幀
    （見本院卷第十六頁），及臺東縣警察局九十五年六月二十
    三日東警交字第０九五００四五一六七號函（見本院卷第七
    頁）附卷可稽，且由上開二紙蒐證照片對照以觀，受處分人
    所駕駛之車輛，於闖紅燈後仍繼續向前行駛之事實，至臻明
    確，從而受處分人確於駕車行經有燈光號誌管制之交岔路口
    闖紅燈，受處分人辯稱未闖紅燈云云，要難為採。故本件事
    證明確，受處分人之違規行為堪予認定。
五、原處分機關依修正前之道路交通管理處罰條例第五十三條規
    定，裁處受處分人罰鍰二千七百元，固非無見，惟查汽車駕
    駛人，違反修正前道路交通管理處罰條例第五十三條規定者
    ，除依原條款處罰鍰外，並應予記違規點數三點，同條例第
    六十三條第一項第三款定有明文，而依前述說明受處分人之
    異議雖無理由，惟原處分機關漏未就違規點數三點併予科罰
    ，亦有未洽，自應由本院將原處分撤銷，從而本件受處分人
    違反修正前道路交通管理處罰條例第五十三條規定，應裁處
    受處分人罰鍰二千七百元，並依同條例第六十三條第一項第
    三款規定，並予記違規點數三點，以資適法。
據上論斷，應依道路交通案件處理辦法第二十條前段，裁定如主
文。
中    華    民    國    九十五    年  十  月  二十三  日
                    交通法庭法  官  劉煌基
以上正本證明與原本無異。
如不服本裁定，應於裁定送達後五日內向本院提出抗告狀。
                            書記官  陳豪達
中    華    民    國    九十五    年  十  月  二十三  日


司法院資訊處製作；財團法人民間司法改革基金會備份。
